臺灣新北地方法院民事裁定
111年度消債清字第105號
聲  請  人  薛銀霞  
代  理  人  楊國薇律師（法扶律師）
上列聲請人依消費者債務清理條例聲請清算事件，本院裁定如下
：
    主  文
聲請駁回。
聲請程序費用由聲請人負擔。
    理  由
一、按債務人不能清償債務或有不能清償之虞者，得依本條例所
    定更生或清算程序，清理其債務，消費者債務清理條例（下
    稱消債條例）第3條定有明文。所謂「不能清償」，指債務
    人因欠缺清償能力，對已屆期之債務，全盤繼續處於不能清
    償之客觀經濟狀態者而言；又所謂「不能清償之虞」，係指
    依債務人之清償能力，就現在或即將到期之債務，有不能清
    償之蓋然性或可能性而言。易言之，債務人之狀態如置之不
    理，客觀上得預見將成為不能清償之情形而言，此將來發生
    不能清償之事實，不必達到高度之確信。至於債務人之清償
    能力，則包括財產、信用及勞力（技術），並不以財產為限
    ，必須三者總合加以判斷仍不足以清償債務，始謂欠缺清償
    能力而成為不能清償。又聲請更生或清算不合程式或不備其
    他要件者，法院應以裁定駁回之，但其情形可以補正者，法
    院應定期間先命補正。消債條例第8條定有明文。
二、本件聲請意旨略以：伊因信用卡債務，積欠無擔保或無優先
    權之債務總金額為211萬3,774元，雖依消債條例向鈞院聲請
    債務調解程序，惟最大債權人聯邦商業銀行股份有限公司（
    下稱聯邦銀行）未提出調解方案，致調解不成立。伊於5 年
    內並未從事營業額平均每月20萬元以下之營業活動，復未經
    法院裁定開始更生程序或宣告破產，爰請求鈞院裁定准予清
    算等語。
三、經查：
　㈠本件聲請人主張於消債條例施行後，向本院聲請債務清理調
    解程序，經最大債權人聯邦銀行經評估後認為聲請人無法償
    還債務，故未提出調解方案，亦未出席調解，致前置調解不
    成立等情，業據聲請人陳明在案，並經本院職權調取111年
    度司消債調字第94號卷（下稱司調卷）核閱屬實，是本件聲
    請人所提清算之聲請所應審究者為其現況是否有不能清償債
    務或有不能清償之虞之情事。聲請人主張其有不可歸責於己
    致履行有困難之事由，以及有不能清償債務之情事存在之事
    實，業據提出債權人清冊、財團法人金融聯合徵信中心─查
    詢當事人綜合信用報告、財產及狀況狀況說明書、全國財產
    稅總歸戶財產查詢清單、勞工保險被保險人投保資料表、10
    8及110年度綜合所得稅各類所得資料清單、存摺內頁影本、
    勞動部勞工保險局已領老年給付證明、中華民國人壽保險商
    業同業公會－「保險業通報作業資訊系統」資料查詢結果回
    覆書、國泰人壽保單帳戶價值一覽表、保單借款餘額證明書
    等件為證（見司調卷第13至58頁、第63至68頁、本院卷第19
    至28頁、第71至80頁、第97至138頁），堪信屬實。
　㈡聲請人主張其名下有保單數筆，惟並未說明該數筆保單之解
    約金或保單價值金之數額，嗣經本院職權函詢國泰人壽公司
    ，國泰人壽公司於111年10月6日回函表示，以聲請人為要保
    人之保單解約金除聲請人已領有之201,582元【計算式：39,
    089＋30,356＋1,836＋18,955＋15,836＋53,531＋8,768＋33,211＝2
    01,582】，現有效之保單尚有保單解約金61,925元【計算式
    ：1,398＋60,527＝61,925】（見本院卷第191至196頁）。復
    觀諸聲請人解除保單之時間為「110年6月29日、109年12月8
    日、109年12月8日、110年6月29日、110年6月29日、110年3
    月19日、109年12月8日、111年8月5日」，係於聲請本件清
    算前2年內，或係於聲請本件清算後所為，是其已領有之保
    單解約金201,582元，仍應列入聲請人之現有財產計算，以
    保障債權人之權益，故聲請人之保單解約金應計為263,507
    元。再聲請人雖陳稱其於110年8月11日將其名下之房屋（門
    牌號碼：臺中市○區○○街000號4樓之20）以價額220萬元賣給
    吳治寬，買賣所得之價金係為償還對吳治寬之債務等語，並
    提出吳治寬申請保單貸款郵件及保單借還款紀錄表、不動產
    買賣契約書為證（見本院卷第81至96頁），惟聲請人提出之
    吳治寬申請保單貸款郵件及保單借還款紀錄表僅能證明吳治
    寬確有保單借貸之事實，然尚難據以認定聲請人與吳治寬間
    存有借貸關係，是聲請人此部分之主張，並不足採，該房屋
    之買賣所得220萬元仍應列入聲請人之現有財產計算。
　㈢以聲請人之現有財產即保險解約金263,507元及買賣房屋所得
    價金220萬元，已足一次清償其總債務211萬3,774元，故本
    院認其客觀上並無不能清償債務或不能清償債務之虞情形存
    在。
四、綜上所述，本件債務人依其財產狀況，衡酌所積欠之債務數
    額觀之，並無不能清償債務或有不能清償之虞之情事存在，
    其清算之聲請與消債條例第3條所定要件不合，並經本院於1
    11年8月23日命聲請人到庭陳述意見在案，則依首揭法條說
    明，自應駁回其清算之聲請，爰裁定如主文。
中　　華　　民　　國　　111 　年　　10　　月　　31　　日
                  民事第六庭  法　官　許瑞東
上為正本係照原本作成
如不服本裁定，應於裁定送達後10日內，以書狀向本院提出抗告
，並繳納抗告費新臺幣1,000元
中　　華　　民　　國　　111 　年　　10　　月　　31　　日
                              書記官　曾怡婷